臺灣臺北地方法院刑事判決　　　　　　　95年度訴字第1454號
公　訴　人　臺灣臺北地方法院檢察署檢察官
被　　　告　甲○○
　　　　　　　　　　　5樓（
上列被告因毒品危害防制條例案件，經檢察官提起公訴（95年度
毒偵字第2171號），本院判決如下：
    主  文
甲○○施用第一級毒品，累犯，處有期徒刑捌月；又施用第二級
毒品，累犯，處有期徒刑肆月。應執行有期徒刑拾月。
    事      實
一、甲○○前因施用第二級毒品及竊盜案件，經本院92年度易字
    第1592號、臺灣士林地方法院93年度士簡字第335 號判決分
    別判處有期徒刑8月、6月，定應執行有期徒刑1 年確定，並
    於民國95年1 月25日執行完畢。詎猶不知悛悔，復基於施用
    第一級毒品海洛因、第二級毒品安非他命之犯意，於95年6
    月24日下午9時3分為警採尿前26小時之某時許（不含為警查
    獲至採尿之時間）、同年月23日下午某時許，在不詳地點及
    臺北縣土城市○○路○段240巷26弄13號，分別施用第一級毒
    品海洛因及第二級毒品安非他命各1次，嗣於95年6月24日下
    午6時45分許，在臺北縣土城市○○路、立雲街口因詐欺通
    緝為警查獲，始知悉上情。
二、案經臺北縣政府警察局土城分局移送臺灣臺北地方法院檢察
    署檢察官偵查起訴。
    理      由
一、本件被告甲○○對於檢察官起訴書證據清單相關證物之證據
    能力均不加以爭執，則該等證據自有證據能力，合先敘明。
二、施用第二級毒品部分：
    上揭事實，業據被告於本院審理時坦承不諱，而被告為警查
    獲後所採之尿液，經送驗結果呈安非他命類陽性之反應，此
    有台灣檢驗科技股份有限公司95年7 月12日所作濫用藥物檢
    驗報告在卷可稽（偵卷第13頁）。綜此，由上開濫用藥物檢
    驗報告之補強證據，足證被告之自白核與事實相符。是本件
    此部分事證明確，被告犯行堪以認定，應予依法論科。
三、施用第一級毒品部分：
  (一)訊據被告矢口否認施用第一級毒品海洛因之犯行，辯稱：伊
    從未有施用第一級毒品海洛因之前科，可能係因伊頭部受傷
    有在使用止痛藥，內含麻醉藥品，止痛藥內之麻醉藥品含有
    使尿液呈現陽性效果之成份，伊是在95年5 月開始到板橋亞
    東醫院及新店慈濟醫院作治療，醫生所開之止痛藥劑，一直
    持續治療到現在云云。
  (二)經查：
  1.被告為警查獲後所採之尿液，經送驗結果確呈鴉片類之嗎啡
    陽性反應，此有台灣檢驗科技股份有限公司95年7 月12日所
    作濫用藥物檢驗報告在卷可稽（偵卷第13頁）；又海洛因經
    注射入人體後，約百分之80於24小時內自尿中排出，一般而
    言，尿液中能否驗出嗎啡陽性反應與其投與量、投與途徑、
    採尿時間、個人體質及檢驗方法之靈敏度有關，國外曾有文
    獻報導注射6毫克之海洛因鹽酸鹽，其代謝物嗎啡之平均可
    檢出時限約為26小時（最低檢出量為300ng/ml），已據行政
    院衛生署藥物食品檢驗局81年9月8日（81）藥檢壹字第8114
    885 號函示甚明。綜此，顯見被告為警查獲所採尿液送驗所
    以呈現嗎啡陽性反應，確係施用第一級毒品海洛因所致。
  2.被告雖辯稱因頭部受傷，自95年5 月開始到板橋亞東醫院及
    新店慈濟醫院作治療，可能係醫生所開之止痛藥劑含有使尿
    液呈現陽性效果之成份云云。惟查，經本院函詢該二家醫院
    結果，財團法人佛教慈濟綜合醫院臺北醫院表示該院迄今並
    無被告之就診紀錄，此有該院96年1月9日函文在卷可稽（本
    院卷第92頁）；而財團法人亞東紀念醫院亦表示被告雖曾於
    95年間7次至該院就診，但該院所開立包括抗憂鬱劑Remeron
    、兼具抗憂鬱及助眠效果之Mesyrel、助眠藥Rohypnol，3種
    藥物均不可能使尿液呈現安非他命或鴉片類陽性反應，此有
    該院96年1月12日函文檢附病歷資料在卷可證（本院卷第94-
    98頁）。綜此，顯見被告雖曾因病至醫院就診，但醫院所開
    立之藥物不可能使其尿液呈現鴉片類陽性之反應。
  (三)綜上所述，由濫用藥物檢驗報告、行政院衛生署函文、財團
    法人佛教慈濟綜合醫院臺北醫院與財團法人亞東紀念醫院函
    文，顯見被告確有施用第一級毒品海洛之犯行，被告所辯無
    非係卸責之詞，不足採信。是本件事證明確，被告此部分犯
    行堪以認定，應予依法論科。
四、查被告行為後，刑法業經立法院通過修正，於94年2月2日經
    總統公布修正，並自95年7月1日生效。按行為後法律有變更
    者，適用行為時之法律，但行為後之法律有利於行為人者，
    適用最有利於行為人之法律，現行刑法第2條第1項定有明文
    。此條規定乃與刑法第1 條罪刑法定主義契合，而貫徹法律
    禁止溯及既往原則，係規範行為後法律變更所生新舊法律比
    較適用之準據法，是刑法第2條本身雖經修正，但刑法第2條
    既屬適用法律之準據法，本身尚無比較新舊法之問題，應一
    律適用裁判時之現行刑法第2 條規定以決定適用之刑罰法律
    ，先予辨明。又以本次刑法修正之比較新舊法，應就罪刑有
    關之共犯、未遂犯、想像競合犯、牽連犯、連續犯、結合犯
    ，以及累犯加重、自首減輕暨其他法定加減原因（如身分加
    減）與加減例等一切情形，綜其全部罪刑之結果而為比較（
    最高法院95年5月23日95年度第8次刑庭會議決議可資參照）
    。經查：修正前刑法第47條規定：「受有期徒刑之執行完畢
    ，或受無期徒或有期徒刑一部之執行而赦免後，五年以內再
    犯有期徒刑以上之罪者，為累犯，加重本刑至二分之一」，
    修正後之刑法第47條第1 項則規定：「受徒刑之執行完畢，
    或一部之執行而赦免後，五年以內故意再犯有期徒刑以上之
    罪者，為累犯，加重本刑至二分之一」，被告係故意犯本案
    之罪，無論適用新法或舊法，均應論以累犯，故比較新舊法
    之結果，新法對於被告並無不利，合先敘明。
五、按海洛因及安非他命，分別係毒品危害防制條例第2條第2項
    第1款及第2款所規定之第一級毒品及第二級毒品。核被告所
    為，係犯毒品危害防制條例第10條第1項、第2項之施用第一
    級、第二級毒品罪。而被告持有第一級毒品及第二級毒品之
    低度行為，為施用第一級毒品及第二級毒品之高度行為所吸
    收，均不另論罪。又被告所犯施用第一級毒品罪及施用第二
    級毒品罪間，犯意各別，罪名互異，應予分論併罰。爰審酌
    被告前經觀察勒戒、強制戒治後，猶未戒除施用毒品之惡習
    ，其抗拒毒品之意志力顯然薄弱，惟念及被告施用毒品僅戕
    害個人之身體、健康，且犯罪後於警詢、偵訊時均未能坦承
    犯行，於本院審理時亦僅坦承部分犯行，難稱有悔意之態度
    等一切情狀，分別量處如主文所示之刑。末按被告行為後，
    刑法第51條亦於上開時間修正施行，修正前刑法第51條規定
    ：「數罪併罰，分別宣告其罪之刑，依左列各款定其應執行
    者：... 」，而其中第五款規定：「宣告多數有期徒刑者，
    於各刑中之最長期以上，各刑合併之刑期以下，定其刑期。
    但不得逾二十年」，修正後刑法第51條第5 款規定：「宣告
    多數有期徒刑者，於各刑中之最長期以上，各刑合併之刑期
    以下，定其刑期。但不得逾三十年」，比較結果，修正後刑
    法並非較有利於行為人，依刑法第2條第1項前段之規定，仍
    應依修正前刑法第51條第5 款規定，就上開宣告刑定其應執
    行之刑。
六、臺灣板橋地方法院檢察署95年度毒偵字第7104號移送併辦意
    旨書略以：被告基於施用第二級毒品安非他命之犯意，於95
    年10月17日凌晨50分許，在臺北縣板橋市○○路○段218號帝
    苑賓館809號房施用第二級毒品安非他命1次，嗣經警於同日
    中午12時許在上址查獲，並扣得安非他命2包（毛重：0.45
    公克）、殘渣袋1個、安非他命吸食器1個等物，因認被告涉
    犯毒品危害防制條例第10條第2 項之施用第二級毒品罪嫌，
    此部分與本案具有包括一罪之同一案件關係等語。惟查，被
    告先後二次施用安非他命之犯行，時間相距約4 個月，且被
    告於警詢時供稱：「（問：你多久吸食安非他命？因何吸食
    安非他命？）（答：大約1、2次，因我頭痛才吸食。）」（
    臺灣板橋地方法院檢察署95年度毒偵字第7104號偵卷第9 頁
    ），顯見被告施用安非他命並未成癮，並非「習慣性」反覆
    為同一施用行為之「集合犯」，即無從論以包括一罪。是被
    告此部分施用第二級毒品犯行，與前揭經本院論罪科刑部分
    ，即無包括一罪之關係，顯非本案起訴效力所及，自應退由
    檢察官另為適法之處理，併此敘明。
據上論斷，應依刑事訴訟法第299條第1項前段，毒品危害防制條
例第10條第1項、第2項，刑法第2條第1項、第11條、第47條，修
正前刑法第51條第5款，判決如主文。
本案經檢察官楊碧瑛到庭執行職務。
中　　華　　民　　國　　96　　年　　6 　　月　　22　　日
　　　　　　　　　刑事第六庭    審判長法　官  周占春
                                      法  官  林晏如
                                      法  官  林孟皇
本正本證明與原本無異。
如不服本判決，應於送達後10日內向本院提出上訴狀。
                                    　書記官　宋德華
中　　華　　民　　國　　96　　年　　6 　　月　　22　　日
附錄本案論罪科刑法條全文：
毒品危害防制條例第10條
施用第一級毒品者，處六月以上五年以下有期徒刑。
施用第二級毒品者，處三年以下有期徒刑。
